【裁判字號】    99,交訴,75
【裁判日期】    991117
【裁判案由】    公共危險等
【裁判全文】
臺灣彰化地方法院刑事判決              99年度交訴字第75號
公  訴  人  臺灣彰化地方法院檢察署檢察官
被      告  陳建嘉
上列被告因公共危險等案件，經檢察官提起公訴（99年度調偵字
第515號），本院改依簡式審判程序判決如下：
    主  文
陳建嘉因過失傷害人，處有期徒刑參月；又駕駛動力交通工具肇
事，致人受傷而逃逸，累犯，處有期徒刑玖月。應執行有期徒刑
拾月。
    犯罪事實
一、陳建嘉前於民國95年間因施用第一、二級毒品案件，經本院
    以95年度訴字第1413號判決判處有期徒刑8 月、4 月，應執
    行有期徒刑10月，經上訴後，由臺灣高等法院臺中分院以95
    年度上訴字第2780號判決駁回上訴確定；另因詐欺案件，經
    本院以95年度易字第1024號判決判處有期徒刑4 月確定；上
    開2 案之罪，經本院以96年度聲減字第1395號裁定分別減刑
    為有期徒刑4 月、2 月、2 月，應執行有期徒刑7 月確定【
    第1 案】。復於96年間因施用第一、二級毒品案件，經本院
    以96年度訴字第457 號判決判處有期徒刑8 月、8 月、4 月
    ，應執行有期徒刑1 年6 月確定，並經本院以96年度聲減字
    第1396號裁定分別減刑為有期徒刑4 月、4 月、2 月，應執
    行有期徒刑9 月確定【第2 案】。再因違反毒品危害防制條
    例案件，經本院以96年度訴字第1347號判決判處有期徒刑4
    月、2 月，應執行有期徒刑6 月確定，並與前揭第1 案與第
    2 案之罪接續執行後，於98年1 月29日縮刑期滿執行完畢。
    詎猶不知慎行，竟於99年4 月7 日晚間8 時3 分許，駕駛車
    牌號碼W3-1827 號自用小客車搭載友人魏燿茗，沿彰化縣北
    斗鎮○○路由北往南方向行駛，途經中山路與復興路口時，
    欲左轉進入復興路，竟疏於注意車前狀況，且未禮讓直行車
    先行，適有陳文英駕駛車牌號碼C6-3821 號自用小客車，沿
    中山路由南往北方向行駛至前開路口，陳建嘉見狀已避煞不
    及，致兩車發生擦撞，造成陳文英受有臉部、胸部及左前臂
    挫傷之傷害（過失傷害部分業已撤回告訴，經檢察官為不起
    訴處分在案），魏燿茗則受有肝撕裂傷、創傷性氣血胸、肋
    骨閉鎖性骨折之傷害。詎陳建嘉明知陳文英已因本件車禍而
    受傷，竟萌生肇事逃逸之犯意，未留在現場救護，亦未叫救
    護車及報警處理，而逕行駕車離開現場，嗣經警循線查悉上
    情。
二、案經陳文英、魏燿茗訴由彰化縣警察局北斗分局報告臺灣彰
    化地方法院檢察署檢察官偵查起訴。
    理  由
一、本件被告所犯為死刑、無期徒刑或最輕本刑為3 年以上有期
    徒刑以外之罪，其於準備程序中就被訴事實為有罪之陳述，
    經法官告知簡式審判程序之旨，並聽取公訴人之意見後，本
    院合議庭依刑事訴訟法第273 條之1 第1 項規定，裁定由受
    命法官獨任進行簡式審判程序，合先敘明。
二、訊據被告對上揭犯罪事實均坦承不諱，核與證人即告訴人魏
    燿茗、陳文英、證人呂金常、陳柏淳於警詢及偵訊時指述之
    情節大致相符，復有道路交通事故現場圖、道路交通事故調
    查報告表(一)、(二)、秀傳醫療社團法人秀傳紀念醫院診斷證明
    書、卓醫院乙種診斷證明書、彰化縣警察局舉發違反道路交
    通管理事件通知單、現場照片共12張等件在卷可稽，次按刑
    法第185 條之4 之肇事逃逸罪，以行為人知悉肇事而故意逃
    逸為要件，至對於致人死傷之事實，祇要有該項結果之發生
    為已足，行為人對此部分是否有認知，則非所問（最高法院
    91年度臺上字第137 號、92年度臺上字第7328號判決意旨參
    照）。是行為人只要認知其「駕駛動力交通工具肇事」之行
    為情狀及有「逃逸」之行為，即構成肇事逃逸之犯行，只是
    因該條係為加強救護，減少被害人之死傷，促使駕駛人於肇
    事後能對被害人即時救護之目的所訂立，故法條增列「致人
    死傷」為處罰條件，如肇事未造成被害人傷害或死亡，始例
    外不加以處罰而已。則本件被告明知其駕駛之上開車輛與陳
    文英所駕駛之車輛發生擦撞，卻未為停留而逃逸，告訴人魏
    燿茗、陳文英確因本件車禍受有上揭傷害之事實既均已認定
    如上，應認被告之自白確與事實相符，本件事證已臻明確，
    被告犯行均堪認定，應依法論科。
三、是核被告所為，分別係犯刑法第284 條第1 項前段過失傷害
    罪及第185 條之4 肇事逃逸罪。被告所犯上開2 罪間，犯意
    各別，行為互殊，應予分論併罰。又被告有如犯罪事實欄所
    述之科刑及執行紀錄，有臺灣高等法院被告前案紀錄表在卷
    可稽，其於執行完畢後5 年內故意再犯刑法第185 條之4 肇
    事逃逸此一有期徒刑以上之罪，為累犯，是就肇事逃逸罪部
    分，應依刑法第47條第1 項之規定，加重其刑。爰審酌被告
    駕駛自用小客車上路肇事後，明知開車應停留現場對傷者施
    以救護以防止損害之擴大，竟率爾逃離現場，罔顧他人身體
    安全，犯罪所生危害甚大，再參酌被告於本院審理中雖已坦
    承犯行，但始終未與告訴人和解，賠償告訴人損害，難認犯
    後態度良好等一切情狀，分別量處如主文所示之刑，並定其
    應執行刑。
據上論斷，應依刑事訴訟法第273 條之1 第1 項、第299 條第1
項前段，刑法第185條之4、第284條第1項前段、第47條第1項、
第51條第5款，刑法施行法第1條之1，判決如主文。
本案經檢察官賴志盛到庭執行職務。
中    華    民    國    99    年    11    月    17    日
                  刑事第五庭  法  官  王奕勛
以上正本證明與原本無異。
如不服本判決應於收受判決後10日內向本院提出上訴書狀，並應
敘述具體理由；其未敘述上訴理由者，應於上訴期間屆滿後20日
內向本院補提理由書（均須按他造當事人之人數附繕本）「切勿
逕送上級法院」。
告訴人或被害人對於判決如有不服具備理由請求檢察官上訴者，
其上訴期間之計算係以檢察官收受判決正本之日期為準。
中    華    民    國    99    年    11    月    17    日
                              書記官  戴國安
附錄本案論罪科刑法條全文：
中華民國刑法第185條之4
（肇事遺棄罪）
駕駛動力交通工具肇事，致人死傷而逃逸者，處6 月以上5 年以
下有期徒刑。
中華民國刑法第284條
（過失傷害罪）
因過失傷害人者，處6 月以下有期徒刑、拘役或5 百元以下罰金
，致重傷者，處1 年以下有期徒刑、拘役或5 百元以下罰金。
從事業務之人，因業務上之過失傷害人者，處1 年以下有期徒刑
、拘役或1 千元以下罰金，致重傷者，處3 年以下有期徒刑、拘
役或2 千元以下罰金。

司法院資訊處製作；財團法人民間司法改革基金會備份。
